【裁判字號】    89,易,301
【裁判日期】    890823
【裁判案由】    傷害
【裁判全文】
臺灣宜蘭地方法院刑事判決                          八十九年度易字第三一號
    公  訴  人  臺灣宜蘭地方法院檢察署檢察官
    被      告  甲○○
                己○○
                乙○○
    共      同
    選任辯護人  柯士斌
右列被告等因傷害案件，經檢察官提起公訴（八十九年度偵字第一六０五號），本院
判決如左：
    主  文
甲○○、己○○、乙○○共同傷害人之身體，各處罰金伍仟元。如易服勞役，均以參
佰元折算壹日。
    事  實
一、己○○於民國八十八年九月十九日下午十時三十分許，因受友人吳伯香及戊○○
    之妻王秀玲兩人之託，至宜蘭縣宜蘭市○○路六四號戊○○所經營之鞋店，與王
    秀玲結算應付吳伯香之會款，詎戊○○阻擋其妻王秀玲交付會錢予己○○而與己○○起爭執，己○○返家後心有未甘，旋與其夫甲○○、其子乙○○返回上揭地
    點質問戊○○為何欺負侮辱己○○等語，戊○○則否認有欺負侮辱等情事，雙方
    一言不合便出手互毆。甲○○、己○○、乙○○三人遂基於共同傷害之犯意聯絡
    與行為分擔，出手推打戊○○，使戊○○頻向後退倒於地上，甲○○並予壓勒頸
    部，戊○○起身後，甲○○復再出手打戊○○眼角一拳，致戊○○受有左頭頂挫
    傷一處（血腫）、右眼挫傷一處（右眼上眼皮皮下瘀血）、左臉挫傷一處（腫脹
    ）、頸部抓傷兩處（紅腫、擦傷）及右臂抓傷一處（紅腫）等傷害。
二、案經戊○○訴由臺灣宜蘭地方法院檢察署檢察官偵查起訴。
    理  由
一、訊據被告甲○○、己○○及乙○○三人固坦承有於上開時間至前開告訴人戊○○
    之鞋店，找告訴人質問為何欺負被告己○○並發生爭吵等情，惟矢口否認有共同
    傷害之犯行。被告己○○辯稱：當時係告訴人突然出手抓伊頭髮後，因重心不穩
    ，雙雙跌倒，因告訴人壓於伊身上，伊遂用手亂抓而為正當防衛，可能因此造成
    告訴人身上之抓傷云云。被告甲○○則辯稱：伊根本沒有打告訴人，反而是遭告
    訴人之子丁○○所傷云云。被告乙○○則以：伊見其母己○○為告訴人壓於地上
    ，而上前欲將告訴人拉離，卻遭告訴人揮打，並無毆打告訴人云云置辯。經查：
（一）右揭事實，業據告訴人戊○○指訴被告三人於上開時、地共同傷害等情甚詳，
      復有行政院衛生署宜蘭醫院驗傷診斷書及告訴人受傷照片三幀附卷足稽，核與
      證人即店員丙○○於檢察官偵查時及本院調查時均證稱：被告己○○與告訴人
      因金錢爭執，遂找其夫及子將告訴人推打至地上，告訴人起身後被告甲○○更
      再打告訴人一拳等語相符，證人即告訴人之子丁○○亦於檢察官偵查時、本院
      調查時更證稱：被告三人將伊父親壓於地上並出手打，伊伸手拉被告甲○○，
      伊父親起身後，被告甲○○復再打伊父親一拳等語甚詳。兩相互核，並無矛盾
      或不合常情之處。且提出告訴係屬告訴人之權利，只要告訴權人於告訴期限內
      ，向有權機關提出告訴，均屬合法告訴，自難以告訴人於告訴期間已將屆滿之
      際才提出告訴而遽推論告訴人之指訴不實，是前開告訴人之指訴應無明顯瑕疵
      可指，且與證人所證相符，是告訴人前開指訴應屬有據。
（二）再者，告訴人所受之傷害係受有左頭頂挫傷一處（血腫）、右眼挫傷一處（右
      眼上眼皮皮下瘀血）、左臉挫傷一處（腫脹）、頸部抓傷兩處（紅腫、擦傷）
      及右臂抓傷一處（紅腫）等傷害。綜合告訴人所受傷害觀之，均呈挫傷與紅腫
      之傷害，且多集中於頭、臉部，核與前揭證人丙○○、丁○○所證述之告訴人
      遭被告等人推打在地並遭壓勒頸部，且被告甲○○復於告訴人起身後再打一拳
      等情，告訴人所呈現之傷勢與證人等之證言均趨吻合，雖證人丙○○係告訴人
      所雇用之店員，然與告訴人、被告等均無利害關係，應無虛偽陳述之理。且證
      人丙○○於上揭鞋店中，見數人推扯爭吵情形，衡情必然會移動位置並趨前探
      視，應不因其本來櫃臺位置、鞋架擺設而阻其視線，其目睹實情應無障礙，自
      不能以證人供證詳實而推論證人與告訴人必有串證之嫌。另證人丁○○雖與告
      訴人有至親關係，然其上開供證與證人丙○○所證均大致相符，且本件事件之
      導火線係其父母親與他人因合會會款之糾紛，與其本身並無利害關係，尚難以
      證人丁○○與告訴人有父子關係而排除其證言之證明力。是告訴人上揭指訴應
      與事實相符，被告等前揭辯稱並未打告訴人云云，均不足採。
（三）又刑法上正當防衛係對於現在不法之侵害防衛自己或他人之權利者而言，然審
      酌告訴人所受上揭傷勢，均屬挫傷或呈現紅腫，顯非被告己○○上開辯稱係因
      抵抗亂抓云云所能造成，且被告甲○○亦於此次事件中受有下嘴唇挫傷一處、
      右臉挫傷一處及左下肢擦傷一處等傷害，益見雙方均屬具傷害他人之意思之互
      毆行為，再參以被告等均坦承渠等於前開時間一齊至告訴人經營之鞋店質問告
      訴人為何欺負被告己○○等情，更見渠等興師問罪之情流於言語，故被告三人
      出於共同傷害之犯意甚明，並有犯意聯絡與行為分擔，要無被告己○○辯稱伊
      係出於防衛權利之意思可言。綜上，告訴人前揭指訴尚屬可採，而被告上述所
      辯均無足採取，是被告三人等犯行明確，應依法論科。
二、核被告甲○○、己○○、乙○○三人所為，均係犯刑法第二百七十七條第一項之
    傷害罪。被告三人有犯意聯絡與行為分擔，均為共同正犯。爰審酌被告等犯罪之
    動機、目的、手段、對被害人所造成傷害及犯罪後態度等一切情狀，各量處如主
    文所示之刑，並均諭知易服勞役之折算標準。
據上論斷，應依刑事訴訟法第二百九十九條第一項前段、刑法第二十八條、第二百七
十七條第一項、第四十二條第二項、罰金罰鍰提高標準條例第一條前段、第二條，判
決如主文。
本案經檢察官林吉泉到庭執行職務
中    華    民    國      八十九      年      八      月    二十三      日
                                  臺灣宜蘭地方法院刑事第二庭
                                      審判長  法  官
                                              法  官
                                              法  官
右正本證明與原本無異。
如不服本判決，應於判決送達後十日內，向本院提出上訴狀。
所犯法條：
刑法第二百七十七條第一項：
傷害人之身體或健康者，處三年以下有期徒刑、拘役或一千元以下罰金。


司法院資訊處製作；財團法人民間司法改革基金會備份。
